最高法院刑事判決　　　　　　　　　　　　　　　八十七年度台上字第三八○四號
　　上　訴　人　甲○○
右上訴人因違反懲治走私條例案件，不服台灣高等法院高雄分院中華民國八十七年三
月十八日第二審判決（八十七年度上訴字第八七號，起訴案號：台灣高雄地方法院檢
察署八十六年度偵字第一七七六五、一八一三三號），提起上訴，本院判決如左：
    主  文
上訴駁回。
    理  由
按刑事訴訟法第三百七十七條規定，上訴於第三審法院，非以判決違背法令為理由，
不得為之。是提起第三審上訴，應以原判決違背法令為理由，係屬法定要件。如果上
訴理由狀並未依據卷內訴訟資料，具體指摘原判決不適用何種法則或如何適用不當，
或所指摘原判決違法情事，顯與法律規定得為第三審上訴理由之違法情形，不相適合
時，均應認其上訴為違背法律上之程式，予以駁回。本件上訴意旨略稱：上訴人及共
犯郭明良自案發後，一再否認有運送走私物品之意思，且查獲當時船舶是靜止於海面
上，原判決就上訴人與共犯郭明良主觀上為何存有「運送」走私物品之犯意，又有何
客觀證據足以證明該犯意之確實存在，未見原判決於理由欄中記載其所憑之證據及認
定之理由，亦未見有任何說明，自有判決理由不備之違法云云。
惟查：原判決綜核上訴人坦承受託打撈，打撈時未點燈，並將該一百箱五萬包之未稅
洋煙撈起放於船艙及船面上正擬運回，及證人保安警察隊員陳明來、林建宏對於查獲
情形之證述，卷附查獲時放置情形之照片、財政部高雄關稅局完稅價格函等證據，及
說明上訴人所辯，僅受託撈起，並未有何目的，只想帶回港內報繳云云，係卸責之詞
，不足採信，並參酌全案卷證資料，本於事實審法院推理之作用，認定上訴人受託將
該批管制物品洋煙自我國海域內搬上船，置於船艙、船面，與私運管制物品進、出口
之要件不符，又顯非藏匿，且正要開始運送時即被查獲，因而將第一審不當之判決撤
銷，變更起訴法條，改論以懲治走私條例第三條第三項第一項之運送走私物品未遂罪
，並認扣案之未稅洋煙，既非違禁物，亦非上訴人及共犯所有，不合沒收要件，應依
行政上為沒入處分，復明公訴意旨以，上訴人及共犯郭明良另犯臺灣省內菸酒專賣
條例第三十七條第五款之販賣未貼專賣憑證之菸類罪嫌，惟上訴人及共犯郭明良始終
供稱係受託打撈，且無其他積極證據足認係向他人販入該批未稅洋煙，因公訴人認此
部分與前揭論罪科刑之有罪部分為牽連犯，裁判上一罪關係，爰不另為無罪之諭知；
其採證認事，就形式上觀察，要無違背經驗法則、論理法則或調查職責未盡之違背法
令情形。且查：上訴人於原審已坦承將上開未稅洋煙撈起，想帶回港內報警以爭取績
效等語（見原審卷第十八頁）。按運送係指運搬輸送而言，上訴人既坦承「想帶回」
，自係對主觀上有運送之意圖已為自白，且查獲地點在海域、物品置於上訴人船上，
上訴人自白擬運回，與客觀情形相合，上訴意旨稱無客觀上證據足認有運送之意云云
，與卷證資料不符，殊非可取。又原判決於理由中既就上訴人上開坦承及辯解已有載
明，雖未進而認定此即係就有運送之意為自白，僅係行文簡略而已，惟其理由中亦
明「被告與郭明良二人係受託將該批管制物品洋煙自吾國海域內搬上船，置放於該船
之船艙及管筏船船面上，正要開始運送時即被查獲，致未能得逞」，已就上訴人及共
犯有運送之意圖為認定，自無上訴人所指之未見有任何說明，有判決理由不備之違法
情形。上訴意旨置原判決明白論斷於不顧，仍執陳詞，否認犯罪，對原判決已說明之
事項為爭執，漫指原判決理由不備，尚不足據以辨認原判決已具備違背法令之形式，
核與前揭得為第三審上訴理由之法定要件不相適合，應認其上訴違背法律上之程式，
應予駁回。至本件僅上訴人不服第一審判決提起上訴，原審認上訴有理由，主文應係
諭知「原判決關於甲○○部分撤銷」，其諭知「原判決撤銷」雖屬不當，惟共犯郭明
良既未上訴已確定，自無從撤銷，原判決上開用語不當，於判決主旨並無影響，毋庸
撤銷改判，併予明。
據上論結，應依刑事訴訟法第三百九十五條前段，判決如主文。
中      華      民      國    八十七    年     十一     月     十一     日
                              最高法院刑事第三庭
                                  審判長法官  莊  來  成
                                        法官  呂  潮  澤
                                        法官  白  文  漳
                                        法官  蘇  振  堂
                                        法官  李  伯  道
      右正本證明與原本無異
                                              書  記  官
中      華      民      國    八十七    年     十一     月     十八     日
